臺灣高雄地方法院刑事判決
                                      109年度訴字第888號
公  訴  人  臺灣高雄地方檢察署檢察官          
被      告  陳畇升


選任辯護人  朱淑娟律師
上列被告因違反槍砲彈藥刀械管制條例案件，經檢察官提起公訴
（109年度偵字第20998號），本院判決如下：
    主  文
陳畇升犯非法持有可發射子彈具殺傷力之槍枝罪，累犯，處有期
徒刑參年捌月，併科罰金新臺幣肆萬元，罰金如易服勞役，以新
臺幣壹仟元折算壹日。扣案如附表編號1所示之物沒收。
    事  實
一、陳畇升明知可發射子彈具有殺傷力之槍枝，係槍砲彈藥刀械
    管制條例所列管之違禁物品，非經中央主管機關許可，不得
    持有，竟基於持有可發射子彈具有殺傷力之改造手槍之犯意
    ，於民國104、105年間某日，以不詳方式，取得如附表編號
    1所示具殺傷力之改造手槍（槍枝管制編號：0000000000號
    ）1枝，而非法持有之。嗣其於109年5月1日14時許，夥同多
    名友人至址設高雄市○○區○○路000號「多那之咖啡店」處理
    債務糾紛，並將上開槍枝置於其隨身包包內作為防身之用，
    而後雙方談不攏，於同日16時55分許爆發鬥毆衝突，經目擊
    民眾報案後，警方派遣多名員警到場控制場面，過程中因有
    員警目睹陳畇升將其隨身包包拿回停放在旁之車號000-0000
    號黑色自用小客車上放置，依值勤經驗認定該包包內應有具
    殺傷力之器械，故警方於逮捕陳畇升等人後，即對該車輛進
    行附帶搜索，並在車輛後座之陳畇升包包內扣得如附表所示
    之物，而悉上情。
二、案經高雄市政府警察局（下稱高雄市警局）鳳山分局報告臺
    灣高雄地方檢察署（下稱高雄地檢署）檢察官偵查起訴。
    理  由
壹、證據能力部分：
一、扣案槍枝及所衍生之相關證據部分：
　　就扣案槍枝及所衍生之扣押物品目錄表、刑事鑑定書之證據
    能力，被告之辯護人辯稱：依被害人在偵訊時證述內容，被
    告方是用現場咖啡店的桌椅與他們發生糾紛，並無搜索凶器
    之必要，又本案自願搜索同意書是事後補簽，警方當場並未
    詢問車主吳○勳是否同意搜索，故搜索均不符合刑事訴訟法
    第130條附帶搜索、第131條之1同意搜索之要件，搜索均屬
    違法。本案扣案槍枝因係違法搜索取得，故無證據能力，又
    依毒樹果實理論，相關扣押物品目錄表、刑事鑑定書亦均無
    證據能力云云。
（一）按檢察官、檢察事務官、司法警察官或司法警察逮捕被告
      、犯罪嫌疑人或執行拘提、羈押時，雖無搜索票，得逕行
      搜索其身體、隨身攜帶之物件、所使用之交通工具及其立
      即可觸及之處所，刑事訴訟法第130條定有明文。又附帶
      搜索為無令狀搜索之一，其目的在於時間緊迫，基於保護
      執法人員的安全以及防範被告或犯罪嫌疑人湮滅證據，故
      檢察官、檢察事務官、司法警察官或司法警察逮捕被告、
      犯罪嫌疑人或執行拘提、羈押時，雖無搜索票，得逕行搜
      索其身體、隨身攜帶之物件、所使用之交通工具及其立即
      可觸及之處所。
（二）經查：
　　1.證人即執行搜索員警江○源於本院審理中證稱：當日我們
      接獲110通報有聚眾鬥毆的情形，所以我們趕去現場處理
      ，我們去了大約5個人，線上巡邏網的人先到達，我們從
      派出所趕過去。我們到場處理後，先控制現場，現場約有
      10個人，第一巡邏網到場時已經控制住現場，他們經巡邏
      網安排坐在現場用餐桌椅上，等待查驗身分等語（見本院
      109年度訴字第888號卷〈下稱本院卷〉第328頁、第330頁、
      第333頁），可知當時警方到場阻止鬥毆場面後，已接著
      對被告等人進行現行犯逮捕之相關程序，依刑事訴訟法第
      130條之規定，此時員警得對被告身體、隨身攜帶之物件
      、所使用之交通工具及立即可觸及之處所實施附帶搜索；
      復據證人江○源證稱：我們打開包包的過程是附帶搜索。
      我到場後由剛抵達的巡邏人員告知我，被告於警方抵達時
      ，有刻意迴避並將他身上的包包拿到一輛車上，再回到現
      場，我們認為包包應該有違禁品。當時他們有2、3台自小
      客車在現場，我們一一查證車主，於查獲這個包包的車主
      到場，我們詢問包包是否是他的，再經由他的指述說包包
      是被告的。我們先打開包包看到槍枝，再詢問被告，他說
      那是道具槍，沒有殺傷力等語（見本院卷第329頁），與
      本院當庭勘驗員警密錄器畫面顯示之搜索過程情節互核相
      符，並有密錄器畫面截圖1份在卷可佐（見本院卷第137至
      152頁、第155至249頁），足證員警係對被告所使用之車
      號000-0000號黑色自用小客車進行附帶搜索後，扣得置於
      車輛後座之包包內之本案槍枝。
    2.又據證人江○源於本院審理中具結證稱：我到場後由剛抵
      達的巡邏人員告知我被告於警方抵達時，有刻意迴避並將
      他身上的包包拿到一輛車上。我到達現場時，因為是處理
      聚眾鬥毆，怕有器械等危險物品，我們要查看有無違禁品
      或有無殺傷力的東西等語（見本院卷第329頁），可知警
      方考量本案係多人鬥毆案件，被告亦出現刻意藏放隨身包
      包之違常舉止，基於執勤經驗判斷，被告包包內恐攜帶具
      殺傷力之器械，故為維護現場及自身安全，方對被告使用
      之車輛進行附帶搜索，並非無故，亦符合附帶搜索之立法
      意旨；復參以被告使用之車號000-0000號黑色自用小客車
      停放在多納之咖啡店室外座位區旁之路邊，緊鄰案發現場
      乙情，此經本院當庭勘驗密錄器畫面明確，並有密錄器畫
      面截圖附卷可佐（見本院卷第146頁、第152頁、第165頁
      ），審酌本案在場鬥毆之人均為年輕力壯之成年男性乙節
      ，此據被告承稱：除了我、丁○彰、吳○勳，還有施○宏，
      他們都是我的朋友，然後還有對方4、5個人等語明確，並
      有密錄器畫面截圖可參（見市警局鳳山分局高市警鳳分偵
      字第10974287100號卷〈下稱警卷〉第4頁，本院卷第155至1
      99頁），是縱使場面已暫時經警方控制，惟因現場同時進
      行現行犯逮捕程序、對現場之數人進行附帶搜索、維持秩
      序、錄影等勤務，警力吃緊，此時難保被告或被告方之人
      馬，藉人數眾多之勢，趁隙或強行至幾步之遙之車輛上取
      出具殺傷力之器械，考量現場亦係不特定民眾往來出入之
      騎樓，倘被告持之傷人，恐造成員警、民眾之傷亡，後果
      將不堪設想。因此，基於聚眾鬥毆案件涉案人數眾多之特
      性、警方及現場公眾之安全維護必要性之考量，警方在逮
      捕被告之程序中，同時對於被告緊鄰現場之車輛為附帶搜
      索，應符合立即可觸及之要件無訛。綜上所述，警方所為
      之附帶搜索，難認有違反刑事訴訟法第130條規定之情事
      ，辯護人主張本案違法搜索，故扣案槍枝及衍生之書面證
      據均無證據能力云云，顯非可採。
（三）至辯護人另辯稱本案同意搜索部分亦屬違法等語，然扣案
      槍枝係經合法附帶搜索扣得，前已敘明。況據被告於本院
      審理中陳稱：第一次搜索不是我陪同，只有警方去車上看
      ，當時就有在車上搜索到槍枝，中間警方把我帶回派出所
      ，簽完搜索同意書後，之後又帶我去搜索車子等語（見本
      院卷第83頁），可知當日警方共對被告為兩次搜索；復觀
      諸卷附之自願受搜索同意書之執行時間係註明109年5月1
      日17時48分，而被告當日之警詢筆錄係記載：「（警方於
      109年5月1日17時48分，在鳳山區曹公路23號，經你自願
      同意警方執行搜索，並於自小客車（車號000-0000)車上
      查獲銀聯卡、SIM卡、U盾、帳務明細等物（詳如扣押物品
      目錄表編號1〜99)為何人所有？當時還有誰在場？」，明
      確排除扣押物品目錄表編號100所示之扣案槍枝及彈殼為
      同意搜索之標的（見警卷第5頁、第17頁），此情與證人
      江○源於本院審理中具結證稱：自願受搜索同意書是帶回
      派出所時製作的，我不清楚意義為何，這是另一位同事製
      作，不是我製作的。要帶被告回來之前就已經完成搜索的
      動作等語（見本院卷第330頁、第335頁），就同意搜索之
      程序顯不知情相符，益證警方係第二次搜索上開車輛時，
      方以同意搜索之方式進行，扣得槍枝以外之物，與第一次
      搜索程序無關，辯護人之主張似有誤會，附此指明。
二、本判決下列引用之言詞及書面陳述等各項證據資料，關於被
    告以外之人於審判外陳述之傳聞供述證據，經檢察官、被告
    及其辯護人於審判程序中均同意作為證據使用，或知有傳聞
    證據之情形而未於言詞辯論終結前聲明異議（見本院卷第85
    頁、第327頁），本院審酌該等證據作成時之情況，並無取
    證之瑕疵或其他違法不當之情事，且與待證事實具有關聯性
    ，應均具有證據能力。又認定本案犯罪事實之非供述證據，
    經查並無違反法定程序取得之情形，依刑事訴訟法第158條
    之4規定反面解釋，亦應具證據能力。
貳、實體部分：
一、訊據被告固坦承持有上開槍枝之事實，惟矢口否認有何非法
    持有可發射子彈具殺傷力槍枝犯行，辯稱：該槍枝是我4、5
    年前在網路生存社團跟不明之人購買的，對方說是在鴻賓模
    型店買的，對方跟我說是道具槍，我自己都是用空包彈在玩
    ，朋友或警察臨檢時也都說是道具槍，不知道為何這次被查
    獲就說是具有殺傷力的槍，該槍枝沒有殺傷力云云；被告之
    辯護人則為被告辯護稱：扣案槍枝依內政部警政署刑事警察
    局之函覆可知，無法適用一般制式子彈，故無殺傷力，且被
    告持有之子彈為空包彈，亦未查獲其持有可供扣案槍枝發射
    之具殺傷力子彈，可見被告稱扣案槍枝僅係其作為把玩用，
    其不知該槍枝有殺傷力，應可採信云云。經查：　　
（一）被告於104、105年間某日，以不詳方式，持有附表編號1
      所示之槍枝1枝，嗣於109年5月1日17時許經警查扣等情，
      此有市政府警局鳳山分局109年5月1日搜索扣押筆錄、扣
      押物品目錄表、扣押物品清單、本院勘驗筆錄暨密錄器截
      圖各1份，以及扣押物照片2張附卷可稽，亦為被告所自承
      （見警卷第16至32頁，高雄地檢署109年度偵字第20998號
      卷〈下稱偵卷〉第41頁，本院卷第82頁、第137至152頁、第
      155至249頁），此部分之事實，首堪認定。
（二）又該槍枝經市政府警察局初步檢視，已認係「管制槍枝的
      可能性較大」，嗣經送內政部警政署刑事警察局鑑定，經
      「檢視法」、「性能檢驗法」，亦認係非制式手槍，由仿
      手槍外型製造之槍枝，組裝已貫通之金屬槍管而成，擊發
      功能正常，可供擊發適用子彈使用，認具殺傷力等情，此
      有高雄市政府警察局109年5月2日警鑑槍字第65號槍枝初
      步檢視報告表1份暨照片8張、火藥式槍枝檢視項目說明1
      份、內政部警政署刑事警察局109年9月16日刑鑑字第1090
      050017號鑑定書1份暨影像照片7張、110年07月29日刑鑑
      字第1100044672號函1份在卷可佐（見警卷第7至9頁，偵
      卷第39至41頁，見本院卷第129頁），足證扣案槍枝經鑑
      定後，認具殺傷力無訛，被告辯稱該槍枝無殺傷力云云，
      難認可採。至被告之辯護人另辯稱，因該槍枝無法適用一
      般制式子彈，故槍枝無殺傷力云云，然查，槍枝本身有無
      殺傷力，與該槍枝能否適用某規格之子彈，本屬二事，對
      扣案槍枝經鑑定後具殺傷力不生影響；復據內政部警政署
      刑事警察局函覆：扣案槍枝1枝（槍枝管制編號000000000
      0），經量測，其彈室內徑約為10.24mm （如影像1）、槍
      管內徑約為5.02mm（如影像2），故其適用之子彈，其彈
      殼外徑需接近且小於10.24mm、彈頭直徑需接近或小於5.0
      2mm，前揭適用子彈外觀可參酌影像3至6，此有內政部警
      政署刑事警察局110年10月5日刑鑑字第1100097125號函暨
      影像照片6張附卷可參（見本院卷第261至263頁），足證
      本案槍枝仍可適用上開規格之具殺傷力之子彈並擊發無訛
      ，是辯護人此部分之辯護，難認可採。
（三）再參諸扣案槍枝仿手槍外型製造，做工細緻，且含彈匣1
      只，並組裝已貫通之金屬槍管，此有扣案槍枝照片5張附
      卷可憑（見警卷第8頁、第16頁），衡諸一般社會通念，
      憑該槍枝之外觀、構造，應可知悉扣案槍枝很可能具殺傷
      力，被告為智識正常、有社會經驗之成年人，自無不知之
      理。況被告於警詢及偵查中自承：（問：是誰將包包放置
      在車上？為何要攜帶該把疑似道具槍的槍枝至現場？）是
      我，隨身防身用的。我有帶這把槍出去打過10幾次等語（
      見警卷第5頁，偵卷第88頁），可知被告尚持該槍射擊過
      數次，並隨身攜帶該槍枝防身，是被告透過實際把玩該槍
      之體驗，憑該槍枝之構造、質地、性能，自應明知該槍枝
      應為具殺傷力之真槍而非道具槍無訛，否則其亦無庸在本
      案案發時，刻意躲避員警之耳目，將該槍枝藏放回車上避
      免遭查緝。是其辯稱不知該槍枝具有殺傷力云云，顯係事
      後卸責之詞，無足可採，堪認被告確有持有具殺傷力槍枝
      之犯意甚明。
（四）從而，本院事證明確，被告上開犯行堪以認定，應依法論
      科。
二、論罪科刑：
（一）新舊法比較：
　　　按行為後法律有變更者，適用行為時之法律，但行為後之
      法律有利於行為人者，適用最有利於行為人之法律，刑法
      第2條第1項定有明文。被告行為後，槍砲彈藥刀械管制條
      例業經總統於109年6月10日公布修正、同年6月12日施行
      。本次修正係鑑於現行查獲具殺傷力之違法槍枝，多屬非
      制式槍枝，可遠距離致人死傷，且殺傷力不亞於制式槍枝
      ，對人民生命、身體、自由及財產法益之危害，實與制式
      槍枝無異，故無區分制式與否而分別適用該條例第7條或
      第8條處罰之必要，且將該條例第4條第1款之槍砲定義修
      正為制式、非制式各項槍枝（參照修正草案立法總說明）
      。本案被告持有之槍枝，即屬修正後第4條第1款所指之「
      非制式手槍」，論罪法條移置於同條例第7條第4項，且法
      定刑亦隨之提高，而修正前槍砲彈藥刀械管制條例第8條
      第4項規定：「未經許可，持有、寄藏或意圖販賣而陳列
      第一項所列槍枝者，處3年以上10年以下有期徒刑，併科7
      00萬元以下罰金」，修正後槍砲彈藥刀械管制條例第7條
      第4項則規定：「未經許可，持有、寄藏或意圖販賣而陳
      列第一項所列槍砲、彈藥者，處5年以上有期徒刑，併科1
      000萬元以下罰金」，經比較新舊法結果，修正後新法對
      被告並非有利，依刑法第2條第1項前段規定，被告持有非
      制式手槍之行為，應適用行為時即修正前槍砲彈藥刀械管
      制條例第8條第4項之非法持有可發射子彈具殺傷力之槍枝
      罪論處。
（二）核被告所為，係犯修正前槍砲彈藥刀械管制條例第8條第4
      項之非法持有可發射子彈具殺傷力之槍枝罪。又被告自10
      4年、105年間某日起，迄至109年5月1日17時許為警扣得
      如附表編號1所示之槍枝時止，持有槍枝之行為，係屬於
      繼續犯性質之單純一罪，僅成立一罪。
（三）累犯加重：
　　　被告前因詐欺、賭博、妨害自由案件，分別經臺灣橋頭地
      方法院106年度簡上字66號、本院106年度簡字第1259號、
      106年度簡字第3994號、106年度易字第760號判決有期徒
      刑3月、3月、3月、4月確定，上開各罪嗣經本院107年度
      聲字2699號裁定應執行有期徒刑10月確定，並於108年4月
      23日易科罰金執行完畢等情，有臺灣高等法院被告前案紀
      錄表在卷可稽，其受前開有期徒刑之執行完畢後，5年內
      故意再犯本件有期徒刑以上之罪，依刑法第47條第1項之
      規定，為累犯。本院審酌被告上開各罪執行完畢後，仍再
      度犯本罪，罪質雖異，仍足見其對刑罰之反應力薄弱，且
      本案尚無依累犯規定加重後，致有過苛之虞之情形，爰依
      刑法第47條第1項之規定加重其刑。
（四）爰審酌被告知悉未經許可持有槍枝，危害人身安全、社會
      秩序至鉅，而為法律所厲禁，竟無視法律禁止，自104、1
      05年間即未經許可持有具殺傷力之槍枝1枝，而在持有期
      ，曾攜帶外出試射，並在本案案發當日隨身攜帶外出以防
      身，實已對於社會治安造成相當危險性，情節非微，又被
      告犯後猶矢口否認犯行，態度不佳，所為實應非難；兼衡
      其犯罪動機、手段，以及其於本院審理中自陳之智識程度
      、家庭經濟生活狀況（因涉及被告個人隱私，不予揭露，
      詳見本院卷第344頁）等一切情狀，量處如主文所示之刑
      ，並就罰金刑部分諭知併科罰金易服勞役之折算標準。
三、沒收：
　　按違禁物，不問屬於犯罪行為人與否，沒收之，刑法第38條
    第1項定有明文。查，扣案如附表編號1所示之槍枝1枝，經
    鑑定具殺傷力，前已認定，為槍砲彈藥刀械管制條例所列管
    之違禁物，不問屬於犯罪行為人與否，應依刑法第38條第1
    項規定宣告沒收。至扣案如附表編號2所示之制式彈殼2顆，
    經鑑定後均不具殺傷力，此有內政部警政署刑事警察局109
    年9月16日刑鑑字第1090050017號鑑定書1份在卷可參（見警
    卷第7頁），爰不予宣告沒收。
據上論斷，應依刑事訴訟法第299條第1項前段，修正前槍砲彈藥
刀械管制條例第8條第4項，刑法第2條第1項前段、第11條前段、
第47條第1項、第42條第3項、第38條第1項，判決如主文。
本案經檢察官余彬誠提起公訴，檢察官姜麗儒到庭執行職務。
中　　華　　民　　國　　111 　年　　4 　　月　　27　　日
                  刑事第十二庭  審判長法　官  蔡書瑜
　　　　　　　　　                    法　官  李承曄
　　　　　　　　　                    法　官  楊甯伃
以上正本證明與原本無異。
如不服本判決應於收受送達後20日內向本院提出上訴書狀，並應
敘述具體理由；如未敘述上訴理由者，應於上訴期間屆滿後20日
內向本院補提理由書（均須按他造當事人之人數附繕本）「切勿
逕送上級法院」。
因疫情而遲誤不變期間，得向法院聲請回復原狀。
中　　華　　民　　國　　111 　年　　4 　　月　　27　　日
                                      書記官  陳蓉柔

附錄本案論罪科刑法條
修正前槍砲彈藥刀械管制條例第8條第4項
未經許可，持有、寄藏或意圖販賣而陳列第一項所列槍枝者，處
三年以上十年以下有期徒刑，併科新臺幣七百萬元以下罰金。

附表：
編號 扣案物 備註 1 非制式手槍1枝 送鑑手槍1枝(槍枝管制編號：0000000000)，認係非制式手槍，由仿手槍外型製造之槍枝，組裝已貫通之金屬槍管而成，擊發功能正常，可供擊發適用子彈使用，認具殺傷力。   2 制式彈殼2顆 送鑑子彈2顆，認均係係口徑9mm制式空包彈，彈底均發現有撞擊痕跡，均不具金屬彈頭，認不具殺傷力。